【裁判字號】    98,消債抗,13
【裁判日期】    980518
【裁判案由】    更生
【裁判全文】
臺灣桃園地方法院民事裁定            98年度消債抗字第13號
抗  告  人  甲○○
                        樓
上列當事人聲請更生事件，對於中華民國97年12月15日本院97年
度消債更字第250號裁定提起抗告，本院裁定如下：
    主      文
原裁定廢棄。
    理      由
一、抗告意旨略以：本件抗告人雖與最大債權銀行協商，銀行要
    求協商條件為每月還款新台幣（下同）18,000元，因抗告人
    無法接受故協商不成立，此係因尚有一部分資產管理公司之
    債權人不願加入協商而直接向法院聲請扣薪之強制執行，每
    月扣薪達16,000元，故實際上抗告人每月所需支付之還款金
    額即高達34,000元，因現今景氣不佳，抗告人之工作量持續
    銳減，公司獎金及加班機會均大幅縮減，現月薪僅約48,000
    元，且即便年底公司有發獎金，亦係年底才能領取，無法以
    此支應銀行所要求之按月清償方案，尚須支出自己生活基本
    開支及扶養子女、母親之費用。是抗告人顯無法清償債務，
    且其無擔保或無優先權之債務總額未逾1,200 萬元，復未經
    法院裁定開始清算程序或宣告破產，乃依法聲請更生，詎原
    審不查，遽以抗告人每月收入於扣除相關個人相關生活費用
    後，應足以負擔最大債權金融機構所提出之還款條件，但抗
    告人仍無端拒絕致無法達成協商，顯見抗告人非不能清償債
    務、欠缺清理債務之誠意等語為由，駁回抗告人之聲請，為
    此提起抗告，請求廢棄原裁定，另為適法之裁定等語。
二、按債務人不能清償債務或有不能清償債務之虞者，得依消費
    者債務清理條例所定更生程序，清理其債務，此為消費者債
    務清理條例第3 條所明定。而所謂不能清償債務或不能清償
    之虞者，固非單純以債務人現行資力與負債總額相較結果，
    債務人是否能即為完全清償為限，若依債權人所提債務清償
    方案，債務人顯有負擔及履行之可能者，仍難謂債務人已達
    不能清償債務之程度，但於判斷債務人是否能負擔債權人所
    提債務清償方案，除考量債務人現行償債能力（諸如債務人
    現行工作收入於扣除必要生活費用後之餘額、債務人有無其
    他固定資產等）外，尚應斟酌債務人現行償債能力之穩定性
    、延續性及債權人所提償債方案是否明確、或可得預期等情
    狀。
三、經查：
  (一)抗告人已於97年4 月29日發函向最大債權銀行中國信託商業
    銀行（下稱中國信託銀行）請求協商，並發函全體債權銀行
    請求延緩執行，此有其所提出之前置協商申請書、掛號回執
    、延緩執行申請書在卷可稽，而據抗告人陳報於其向銀行提
    出協商聲請後，確仍有相關強制執行案件繫屬於法院，從而
    ，依據消費者債務清理條例施行細則第44條規定，視為協商
    不成立。
  (二)又據抗告人提出之97年4 月薪資單顯示該月月薪51,951元，
    扣除遭債權人強制執行之薪資3 分之1 即17,317元及其他勞
    健保等費用後，實領金額為32,791元（原審卷第9 頁），另
    97 年8月薪資單顯示該月月薪為48,031元，扣除遭債權人強
    制執行之薪資3 分之1 即16,410元及其他勞健保等費用後，
    實領金額為29,875元（原審卷第160 頁），且參照抗告人提
    出任職公司即國瑞汽車股份有限公司（下稱國瑞汽車公司）
    之公告，顯示抗告人所任職之國瑞汽車公司為因應汽車市場
    持續大幅衰退，故計畫於97年9 月至12月實施生產停工及比
    例給薪方案，並自97年6 月實施平日加班換休制度（原審卷
    第156-159 頁），足見抗告人陳稱因景氣不佳，故薪資減少
    一情，尚非虛構。是以，依目前社會經濟狀況，抗告人之收
    入於短期間應尚無大量增加之可能，甚且可能有減少之虞。
  (三)又斟酌抗告人之每月支出部分；一者，就其個人每月生活基
    本開支，本院認應以行政院主計處公告之97年度台灣省平均
    每人每月之最低生活費9,829 元計算為適當；二者，就其對
    母親負擔之扶養費，本院考量抗告人之母有其他兒女（即扶
    養義務人含抗告人）合計共3 人，抗告人自承其母與其兄同
    住，且抗告人既已負債達400 餘萬元，則抗告人之母應由其
    子女3 人共同負擔扶養費用，是抗告人每月對其母之扶養費
    用支出應僅以3,276 元核算為當（9,829 元÷3 ＝3276，小
    數點以下四捨五入，下同）；三者，就其子女2 人生活開支
    部分，雖抗告人與其妻離婚，且前妻自身經濟狀況亦不佳，
    惟其於庭訊時既自承尚與其前妻同住，且其前妻每月亦有19
    ,000 元 之收入，則抗告人之前妻當可負擔部分家庭開支及
    扶養子女之費用，況抗告人已負債達400 餘萬元，抗告人之
    前妻自應負擔部分扶養費用。如以抗告人負擔3 分之2 、其
    前妻負擔3 分之1 之比例計算，以抗告人所陳報其每月扶養
    子女為2 人，依上開平均每人每月之最低生活費9,829 元計
    算，則抗告人扶養子女2 人之扶養費用之支出應為13,101元
    計算為適當（9,829 元×2 ×2/3 ＝13,101 元）。
  (四)再者，抗告人現已受強制執行中，有95年執字第28637 號、
    95年執字第10399 號、95年執字第12381 號、95年度執字第
    47059 號、95年執字第28637 號等件繫屬於本院，另有95年
    執字第57956 號、95執字第15636 號、95年執字第42723 號
    、95年執字第47076 號、97年執字第41742 號繫屬於台灣臺
    北地方法院等情，有抗告人提出之執行命令在卷可稽，而觀
    諸上開執行命令，抗告人之債權人中除金融機構外，包括友
    邦國際信用卡股份有限公司（債權本金231,673 元及利息、
    違約金）、台灣美國運通國際股份有限公司（債權本金
    211,870 元及利息、違約金）等非金融機構之債權人，有執
    行命令、陳報狀、抗告人扣薪紀錄表在卷可稽（原審卷第
    39-40 、129-134 、201 頁），又據中國信託銀行查報後陳
    報本院稱：若金融機構將債權轉賣資產管理公司，則因資產
    管理公司非屬金融機構，故本件已無將資產管理公司納入而
    重為前置協商可能等語。是以，可見即便抗告人得以與金融
    機構之最大債權人成立協商，其他非金融機構之債權人仍將
    繼續為強制執行，抗告人每月薪資仍將遭其他非金融機構之
    債權人按月扣薪3 分之1 之金額。
  (五)據上，以抗告人每月薪資48,000元計算，扣除抗告人基本生
    活費用9,829 元、其母扶養費3,276 元、其子女扶養費13,1
    01元後，雖尚餘21,794元，然此金額顯無法同時支應最大債
    權銀行中國信託銀行同意提供之還款條件即每月繳款18,000
    元（176 期、零利率）、非金融機構執行命令扣薪3 分之1
    之金額，堪認本件抗告人確有不能清償債務之情事，原審未
    及查明，尚有未洽。抗告論旨，執以指摘原裁定不當，求予
    廢棄，非無理由。
四、據上論結，本件抗告為有理由，爰依消費者債務清理條例第
    15條、民事訴訟法第492條，裁定如主文。
中    華    民    國     98     年    5    月   18    日
                  民事第一庭審判長法  官  郭琇玲
                                  法  官  陳婉玉
                                  法  官  陳雪玉
本件裁定不得再抗告。
上列正本證明與原本無異。
中    華    民    國    98    年    5     月    19    日
                                   書記官  吳瓊英


司法院資訊處製作；財團法人民間司法改革基金會備份。
